【裁判字號】    90,上,94
【裁判日期】    900802
【裁判案由】    債務不履行損害賠償
【裁判全文】
臺灣高等法院花蓮分院民事判決  九十年度上字第九四號
      上  訴  人  甲○○
      被  上訴人  花蓮縣花蓮市農會
      法定代理人  乙○○
      訴訟代理人  丙○○
右當事人間請求債務不履行損害賠償事件，上訴人對於臺灣花蓮地方法院中華民國九
十年四月二十七日（九十年度訴字第八二號）第一審判決，提起上訴，本院判決如左
：
      主  文
上訴駁回。
第二審訴訟費用由上訴人負擔。
      事  實
上訴人聲明：一原判決不利於上訴人部分廢棄。二上開廢棄部分被上訴人在第一審之
訴及假執行之聲請駁回。被上訴人聲明求為判決如主文所示。兩造陳述除與原審判決
書所記載者相同，予以援用外，上訴人補陳略稱：一上訴人原向被上訴人所承租之花
蓮市○○路二一０號六樓房屋，雖經原審法院於兩造間之八十九年度簡上字第二十八
號確定判決認定至八十八年九月間雙方已合意終止不定期租賃契約，該不定期租賃關
係不存在，然自八十八年九月起至八十九年二月止，上訴人及家人仍繼續為租賃物之
使用收益，被上訴人仍收受上訴人所付給之租金並給予當月租金名目之收據，依法應
視為不定期租賃，原審法院上開判決，漏未斟酌上訴人所提繼續繳納租金之證據，及
適用法規顯有錯誤，上訴人因此依法對上開確定判決提起再審之訴中。二被上訴人固
自八十九年三月起即未再收受上訴人任何租金，惟此乃被上訴人故不受領遲延之故，
並非上訴人拒不付租金，上訴人在本件訴訟中主張損害賠償皆於法無據。三退一步言
之，被上訴人曾收受上訴人支付之保證金新台幣( 下同 )十萬元，此有房屋租賃契約
書可憑，則此部分上訴人應得自將來給付被上訴人之金額中扣除。
      理  由
一本件被上訴人於原審起訴主張上訴人於八十三年七月七日向其承租花蓮市○○路二
  一０號六樓房屋，月租為三萬六千七百五十元，該租賃關係業經原審法院以八十九
  年度簡上字第二八號判決認定該租賃關係不存在，上訴人迄未返還租賃物，因起訴
  請求判令上訴人自八十九年三月一日起給付相當於租金之損害，上訴人則以被上訴
  人自八十九年三月間起拒收上訴人所交付之租金等語資為抗辯。
二按訴訟標的之法律關係，於確定之終局判決中經裁判者，當事人之一造以該確定判
  決之結果為基礎，於新訴訟用作攻擊防禦方法時，他造應受即判力之拘束，不得以
  該確定判決言詞辯論終結前，所提出或得提出而未提出之其他攻擊之其他攻擊防禦
  方法與該確定判決意旨相反之主張，此觀民事訴訟法第四百條規定之趣旨甚明（最
  高法院四十二年台上字第一三０六號判例），同理，訴訟標的於確定之終局判決中
  經裁判者，確定判決起訴之一造亦不得以該確定判決言詞辯論終結前所提出或得提
  出而未提出之其他攻擊防禦方法，於另案訴訟為與該確定判決意旨相反之主張；查
  本件系爭租賃關係於上訴人起訴請求確認租賃關係存在之原法院八十九年度簡上字
  第二八號確定判決（八十九年十月三日判決確定）中，經認定系爭租賃關係於八十
  八年八月間上訴人出具約定書表示租賃到期擬變更負責人為王淑萍，並至法院辦理
  公證，至八十九年二月二十四日被上訴人再以公函表示迄未依約辦理公證手續並另
  定新租約，堪認雙方合意終止不定期租賃關係而判決上訴人敗訴，此有上開判決影
  本在卷可稽，縱然上訴人於前案訴訟已主張在此之後被上訴人仍繼續收受上訴人所
  交付之租金乙節屬實，然上開確定判決係以依被上訴人在一審之主張兩造租賃關係
  已合意終止為判決之依據，兩造其餘主張（亦即上訴人主張八十九年二月份被上訴
  人仍以上訴人為抬頭開立租金收據主張兩造間仍有不定期租賃關係及被上訴人主張
  上訴人違法轉租及違反法令將租賃物供非法使用而主張解除契約）不再審究（見上
  開確定判決書影本），則本件訴訟標的已於前案訴訟中經判決確定，依上揭說明，
  上訴人自不得於本件訴訟中再為相異之主張。被上訴人於原審以本件兩造間之租賃
  關係已不存在，上訴人拒不返還租賃物，因而起訴請求判令上訴人給付相當於租金
  之損害，洵屬有理。
三上訴人自八十九年三月份起，依其主張係以給付租金而提出給付，然此時兩造間既
  無租賃關係存在，已如前述，則上訴人以給付「租金」為由即非依債務本旨而為給
  付，被上訴人自得拒絕受領而不生受領遲延問題。又本件兩造原簽定之房屋租賃契
  約書約定「保證金新台幣壹拾萬元於租賃期滿交還房屋時無息返還。」（見卷附該
  契約書影本），而本件原租賃房屋迄今尚未返還，則該保證金上訴人請求返還之條
  件即尚未成就，其主張應於本件被上訴人請求給付之金額扣除（抵銷），經核亦屬
  無據。另上訴人請求於其提起前案再審之訴判決前停止本件訴訟程序，無由准許，
  附此明。
四綜上所述，本件原審為上訴人敗訴之判決，核無不當。上訴人之上訴核無理由，應
  予駁回。
據上論結，應依民事訴訟法第四百四十九條第一項、第七十八條，判決如主文。
中      華      民      國    九十      年      八      月    二        日
                                    審判長法官  謝  志  揚
                                          法官  何  方  興
                                          法官  蔣  有  木
右為正本係照原本作成。
本件不得上訴。
                                    法院書記官  陳  有  信
中      華      民      國    九十      年      八      月    二        日


司法院資訊處製作；財團法人民間司法改革基金會備份。
